【裁判字號】    99,消債更,73
【裁判日期】    991028
【裁判案由】    更生
【裁判全文】
臺灣桃園地方法院民事裁定            99年度消債更字第73號
聲  請  人
即  債務人  甲○○
上列聲請人因消費者債務清理事件聲請更生，本院裁定如下：
    主  文
債務人甲○○自中華民國九十九年十一月一日下午五時起開始更
生程序。
命司法事務官進行本件更生程序。
    理  由
一、按法院開始更生程序之裁定，應載明其年、月、日、時，並
    即時發生效力。次按法院裁定開始更生或清算程序後，得命
    司法事務官，進行更生或清算程序，必要時，得選任律師、
    會計師或其他適當之自然人或法人一人為監督人或管理人。
    消費者債務清理條例第45條第1 項、第16條第1 項分別定有
    明文。
二、本件聲請意旨略以：聲請人現有債務2,691,701 元，於民國
    98年1 月10日曾和最大債權銀行台北富邦商業銀行（下稱台
    北富邦銀行）成立協商，約定分180 期、利率1 ％、每月9,
    232 元清償無實物擔保債務，惟聲請人平均每月收入僅約為
    新台幣（下同）35,000元，上開還款條件實超出聲請人能力
    範圍，終於依約履行14期之後而毀諾，實屬非可歸責於己，
    為此，聲起人已不能清償債務，遂依法聲請更生等語。
三、經查：
  (一)聲請人至99年5 月6 日止積欠債務合計2,691,701 元，其中
    包括有實物擔保金融機構債務合計1,248,000 元（含臺灣銀
    行408,000 元、台北富邦銀行840,000 元），無實物擔保金
    融機構債務1,443,701 （含花旗銀行217,832 元、澳盛荷銀
    行94,855元、渣打國際商業銀行405,000 元、玉山銀行221,
    576 元、萬泰銀行67,817元、中國信託銀行436,621 元），
    而其名下有房屋（門牌：桃園縣觀音鄉上大村12鄰上大90之
    57號3 樓；建號：觀音鄉○○段312 建號）、土地（觀音鄉
    ○○段961 地號，權利範圍2 分之1 ）各1 筆，此外別無其
    餘無財產等情，業據聲請人提出財團法人金融聯合徵信中心
    當事人查詢個人資料（信用報告）回覆書、財政部台灣省北
    區國稅局財產歸屬資料清單、聲請人之債權人清冊、上揭房
    屋暨基地登記謄本，足堪認定。
  (二)據聲請人提出之財政部台灣省北區國稅局97、98年度綜合所
    得稅各類所得資料清單、力昶精密工業股份有限公司薪資證
    明書，聲請人於97年平均每月薪資為22,031元（計算式：26
    4,374 元÷12＝22,031元，小數點以下四捨五入，下同），
    98年平均每月薪資為28,602元（計算式：343,218 元÷12＝
    28,602元），99年迄今每月薪資則為35,000元。聲請人稱其
    每月負擔房貸5,000 元、生活必要支出費用9,650 元（含伙
    食費4,000 元、水電瓦斯費4,000 元、交通費1,000 元、電
    信費650 元），並每月支付母親扶養費5,000 元、三名子女
    扶養費各3,000 元。其中聲請人生活必要支出費用9,650 元
    部分，尚低於行政院內政部公告之98年度台灣省平均每人每
    月生活之最低生活費9,829 元，應為合理。且經聲請人之債
    權人富邦銀行於本院99年7 月21日訊問期日表示聲請人每月
    需償還房貸5,448 元，可見聲請人陳其每月支出房貸5,000
    元部分，實屬可信。又與已離婚配偶（本院卷第17頁聲請人
    之戶籍謄本）分攤後，聲請人列計每月負擔子女3 名每人3,
    000 元之扶養費用，核未逾以行政院內政部公告之98年度台
    灣省平均每人每月生活之最低生活費9,829 元為標準計算之
    額度（計算式：9,829 元÷2 ＝4,915 元），堪認信實；復
    衡聲請人陳報其母扶養義務人僅有一人，是其負擔其母扶養
    費用每月5,000 元，尚低於前述內政部公告之98年度台灣省
    平均每人每月生活最低生活費9,829 元之標準，仍為可採。
四、據上，聲請人98年每月薪資收入為28,602元，現每月薪資則
    為35,000元，於支付合計28,650元（計算式：5,000 元＋9,
    650 元＋5,000 元＋3,000 元×3 ＝28,650元）之每月房貸
    、生活必要費用、扶養費之後，98年每月可供清償無實物擔
    保債務之償債能力為-48 元，目前每月可供清償無實物擔保
    債務之償債能力則為6,350 元。聲請人前雖曾於98年1 月與
    最大債權銀行台北富邦銀行成立協商，約定以180 期、利率
    1 ％、每月支付9,232 元之還款條件（聲請人前置協商機制
    協議書，本院卷第70頁），清償無實物擔保債務，然觀上述
    聲請人98年及目前之償債能力，前揭協商還款條件實已非聲
    請人所能負擔，是聲請人以上述償債能力履行協商還款條件
    14 期 （至99年3 月8 日）後，方因無法繼續負擔過高之協
    商還款條件而毀諾，應屬非可歸責於己之事由所致，且有不
    能清償債務或不能清償債務之虞。此外，本件另查無聲請人
    有消費者債務清理條例第6 條第3 項、第8 條或第46條各款
    所定駁回更生聲請之事由存在，則其聲請更生，應屬有據，
    並依首揭規定命司法事務官進行本件更生程序，爰裁定如主
    文。
中    華    民    國    99    年    10    月    28    日
              民事第一庭    法      官  郭俊德
正本係照原本作成。
本裁定不得抗告。
中    華    民    國    99    年    10    月    28    日
                            書  記  官  黃澧

司法院資訊處製作；財團法人民間司法改革基金會備份。
